臺灣桃園地方法院刑事判決　
111年度訴字第225號
公  訴  人  臺灣桃園地方檢察署檢察官 
被      告  潘偉倫



指定辯護人  本院公設辯護人王暐凱  
上列被告因違反槍砲彈藥刀械管制條例案件，經檢察官提起公訴
（110年度偵字第33546號），本院判決如下：
    主  文
潘偉倫無罪。
扣案附表所示之物沒收。
    理  由
壹、公訴意旨略以：被告潘偉倫明知可發射子彈具有殺傷力之手
    槍、子彈，分別屬槍砲彈藥刀械管制條例第4條第1項第1款
    、第2款所列之槍砲、彈藥，均屬管制品，非經中央主管機
    關許可，不得擅自持有，基於未經許可持有具有殺傷力之非
    制式手槍、子彈之犯意，於不詳時、地，向不詳之人取得改
    造手槍1枝（槍枝管制編號：0000000000，含彈匣2個）及非
    制式子彈17顆，而非法持有之。嗣警於110年9月8日19時許
    ，在桃園市○○區○○路000號前，持臺灣桃園地方法院核發之
    搜索票及本署檢察官核發之拘票執行拘提同案被告戴士雍（
    被訴持有槍砲、彈藥之主要組成零件罪嫌，另行審結），後
    經同案被告戴士雍於同日19時6分許自願同意警方至其桃園
    市○○區○○路000號12樓之1之租屋處執行夜間搜索，於其租屋
    處內起獲藏放槍枝之手提包1個、上述改造手槍1支（槍枝管
    制編號：0000000000)、彈匣2個、非制式子彈17顆等物，因
    同案被告戴士雍供稱上述查獲之槍枝手提包1個、改造手槍1
    支、彈匣2個、非制式子彈17顆係在場人被告潘偉倫所有，
    經警當場逮捕被告潘偉倫，始查悉上情。因認被告潘偉倫涉
    犯槍砲彈藥刀械管制條例第7條第4項之未經許可持有非制式
    槍枝、第12條第4項之未經許可持有子彈等罪嫌。
貳、犯罪事實應依證據認定之，無證據不得認定犯罪事實；不能
    證明被告犯罪者，應諭知無罪之判決，刑事訴訟法第154條
    第2項、第301條第1項分別定有明文。又事實之認定應憑證
    據，如不能發現相當證據或證據不足以證明者，自不能以推
    測或擬制之方法，以為裁判之基礎；而認定犯罪事實所憑之
    證據，雖不以直接證據為限，間接證據亦包括在內，然無論
    直接或間接證據，其為訴訟上之證明，須於通常一般之人均
    不致於有所懷疑，而得確信其為真實之程度者，始得據之為
    有罪之認定，倘其證明尚未達到此一程度，而有合理性懷疑
    之存在時，即無從為有罪之認定（最高法院40年台上字第86
    號、76年台上字第4986號判決意旨參照）。又刑事訴訟法第
    161 條第1 項規定檢察官就被告犯罪事實，應負舉證責任，
    並指出證明之方法。因此，檢察官對於起訴之犯罪事實，應
    負提出證據及說服之實質舉證責任。倘其所提出之證據，不
    足為被告有罪之積極證明，或其指出證明之方法，無從說服
    法院以形成被告有罪之心證，基於無罪推定之原則，自應為
    被告無罪判決之諭知（最高法院92年度台上字第128號判決
    意旨可參）。
參、公訴意旨認被告涉有上開犯行，是以下述證據為依據：
編號 證據名稱 待證事實 1 證人即同案被告戴士雍、曾語杰於警詢及偵查中之證述。 證明上述改造手槍1枝（槍枝管制編號：0000000000，含彈匣2個）及非制式子彈17顆為潘偉倫所有之事實。 2 桃園市政府警察局桃園分局搜索扣押筆錄(110年9月8日19時22分起至20時16分止)、扣押物品目錄表、扣案物、槍枝初步檢視報告及現場照片。 警方於110年9月8日19時22分許，在桃園市○○區○○路000號執行搜索，扣得前揭改造手槍1把、彈匣2個及非制式子彈17顆之事實。 3 1.被告戴士雍110年9月8日自願受搜索同意書。 2.警員職務報告1份。 戴士雍確實於110年9月8日自願同意受警方搜索之事實。 4 內政部警政署刑事警察局110年10月8日刑鑑字第1108000590號鑑定書。 1.送鑑改造手槍1枝（槍枝管制編號：0000000000），認係非制式手槍，由仿手槍外型製造之槍枝，組裝已貫通之金屬槍管而成，擊發功能正常，可供擊發適用子彈使用，認具殺傷力。 2.送鑑子彈17顆，認均係非制式子彈，由口徑9mm制式空包彈組合直徑約8.9mm金屬彈頭而成，採樣6顆試射，均可擊發，認具殺傷力。 5 1.被告戴士雍、潘偉倫間之手機通話錄音及譯文。 2.證人曾語杰與被告潘偉倫間之手機通話錄音及譯文。 證明警方於110年9月8日19時22分許，在桃園市○○區○○路000號執行搜索扣得前揭改造手槍1把、彈匣2個及非制式子彈17顆，為潘偉倫攜至上址搜索地點之事實。 
肆、訊據被告堅決否認上開犯行，辯稱：扣案槍枝及子彈都不是
    我的等語。辯護人則以：扣案槍彈並未驗出被告指紋，且從
    卷內監視器截圖可知被告於110年9月8日前往該址時僅手持
    白色塑膠袋，並未攜帶扣案裝有本案槍彈的黑色手提包，扣
    案槍彈是否為被告所有，已有疑問。又戴士雍自承該址為警
    搜索扣得金屬槍管等槍械零組件為其所有，當可推論本案槍
    彈亦為戴士雍所有之可能性較高。雖戴士雍及其女友曾語杰
    均證稱本案槍彈為潘偉倫所有等語，然戴士雍有高度誣指他
    人以脫罪之動機，且曾語杰亦有迴護戴士雍之動機，故其等
    2人證言尚難採信。此外，戴士雍及曾語杰均曾證稱小熊去
    過新興路租屋處等語，則扣案槍彈亦有可能是小熊攜往該處
    。至於本案對話錄音檔案，非但無從認定扣案槍彈是潘偉倫
    所有，反而可證明戴士雍及曾語杰欲將扣案槍彈誣陷為潘偉
    倫所有之情。末以被告甫假釋出監，有正當工作且定期向觀
    護人報到，並無可能甘冒撤銷假釋之風險而犯本案持有槍彈
    犯行，故本案除戴士雍及曾語杰上開有重大瑕疵之單一指訴
    外，別無其他補強證據，難認扣案槍彈為潘偉倫所有等語。
伍、經查：
一、警方於110年9月8日20時16分許，在桃園市○○區○○路000號12
    樓之1戴士雍租屋處（下稱新興路租屋處）廁所門外右側櫃
    子內，經同意搜索扣得黑色手提包1只，而其內藏放具有殺
    傷力之改造手槍1支（含彈匣2只）及子彈17顆（鑑定結果如
    附表所示），業據被告所不爭執，且為證人戴士雍及曾語杰
    證述明確（偵卷一19-41、93-99、163-168、285-292頁，偵
    卷二7-15、97-101頁），並有內政部警政署刑事警察局110
    年10月8日刑鑑字第1108000590號鑑定書、111年5月4日刑鑑
    字第1110032933號函、桃園市政府警察局桃園分局搜索扣押
    筆錄暨扣押物品目錄表、自願受搜索同意書、警員職務報告
    暨新興路租屋處平面圖在卷可稽（偵卷○000-000、245-247
    頁、295-300頁，本院卷153頁），此部分事實，堪予認定，
    故本案爭點為：上開扣案手槍1支及子彈17顆（下稱本案槍
    彈）是否為被告所持有？
二、雖證人戴士雍於警詢時證稱：藏放槍枝的黑色手提袋、改造
    手槍1支、彈匣2個、子彈17顆都是被告的，我有看到被告背
    藏放槍枝的黑色手提袋到我家等語（偵卷一21、285頁）。
    偵訊時具結證稱：我有看過被告背黑色袋子。扣案槍枝是被
    告帶去。在桃園分局拘留室時被告說叫我幫他背這把槍，推
    給小熊，說可以幫我請律師，也可以幫忙出庭作證等語（偵
    卷一167、291頁，偵卷二11頁）。證人曾語杰於警詢時證稱
    ：我有看到被告拿著放槍彈的手提包進到我住處等語（偵卷
    一95頁）。偵訊時具結證稱：槍枝、子彈及彈匣是被告的等
    語（偵卷二99頁），然而：
  ㈠證人戴士雍於偵訊時證稱：我不能確定本案槍彈是誰的，但
    是我有看過被告背黑色袋子等語（偵卷一167頁），且其於
    警詢及偵訊時均未證述有見聞被告攜帶本案槍彈至新興路租
    屋處，復經本院以證人身分傳喚而未到庭接受詰問，有本院
    報到單及審判筆錄在卷可稽（本院卷197-200頁），足見證
    人戴士雍認定本案槍彈為被告所有，純以被告曾攜帶本案扣
    案黑色手提包至新興路租屋處為依據，究非出於其親自見聞
    所得，加以本案槍彈係在戴士雍新興路租屋處所扣得，為本
    案不爭執事實，可合理懷疑本案槍彈為戴士雍所有，則其對
    本案槍彈之持有人為何人一節，有相當之利害關係，其證述
    本案槍彈持有人為被告等語，憑信性當不如無利害關係之一
    般人可信。況彼時桃園分局拘留室監視設備僅有錄影功能，
    且檔案也已遭覆蓋而無從提供，有警員職務報告在卷可稽（
    偵卷二37頁），則證人戴士雍上開證稱被告要求頂罪等語，
    無從查證是否屬實，故本院無從單憑證人戴士雍上開非親自
    見聞且憑信性欠佳之證述內容，認定本案槍彈為被告所持有
    ，仍須有其他積極證據資以佐證。
　㈡證人曾語杰於警詢時僅證稱：我有看到被告拿著放槍彈的手
    提包進到我住處等語（偵卷一95頁），且其於警詢及偵訊時
    均未明確證述有見聞被告攜帶本案槍彈至新興路租屋處等情
    ，足見證人曾語杰認定本案槍彈為被告所有，亦係以被告曾
    攜帶扣案黑色手提包至新興路租屋處為依據，並非出於其親
    自見聞所得，兼之本案槍彈係在戴士雍新興路租屋處所扣得
    ，而曾語杰為戴士雍之女友，並同居在新興路租屋處，業據
    證人曾語杰及戴士雍證述明確（偵卷一21、95、97頁），則
    曾語杰當有迴護戴士雍之動機存在，則其證述本案槍彈持有
    人為被告等語，憑信性亦不如無利害關係之一般人可信，故
    本院無從單憑證人曾語杰上開非親自見聞且憑信性欠佳之證
    述內容，認定本案槍彈為被告所持有，仍須有其他積極證據
    資以佐證。
三、雖檢察官於起訴書中以被告及戴士雍、曾語杰之通話錄音及
    譯文為證據認定被告有攜帶本案槍彈至新興路租屋處之情。
    然經本院勘驗該錄音檔案內容，被告於通話時多次稱本案槍
    彈是「小熊」最後一次去新興路租屋處時放的，且被告曾在
    車上看過等情，有本院勘驗筆錄在卷可稽（本院卷159、161
    頁），足見被告並未在該通話時坦承本案槍彈為其所持有。
    縱認被告始終無法提出「小熊」之年籍資料，然也無從認其
    屬所謂「幽靈抗辯」，蓋被告是否確實持有本案槍彈此前提
    事實，尚無積極證據可資佐證情況下，當無所謂被告應提出
    反證推翻此事實，卻虛捏不存在之人作為「幽靈抗辯」之情
    。雖被告於該通話中稱要工作還錢給戴士雍等語，有本院勘
    驗筆錄在卷可稽（本院卷161頁），然還錢給戴士雍之原因
    、動機不一而足，亦無法排除被告因深懼戴士雍及曾語杰誣
    指本案槍彈為被告所有，而願以金錢誘之可能，檢察官以此
    節間接推認本案槍彈為被告所持有，欠缺穩固經驗法則，似
    屬牽強，故檢察官提出之上開通話錄音及譯文仍難使本院據
    以認定本案槍彈為被告持有。
四、本案槍彈經警方採證後均未發現可資比對之指紋，有桃園市
    政府警察局槍枝初步檢視照片及警員職務報告在卷可稽（偵
    卷一149、164頁，偵卷二37頁），無從自本案槍彈採集相關
    生物跡證以認定被告是否曾持有本案槍彈。再者，被告於11
    0年9月8日16時53分，在新興路租屋處外1樓騎樓欲進入該租
    屋處時，手提白色塑膠袋1只並背負黑色側背包1只，並未見
    有攜帶本案查扣之黑色手提包，蓋該黑色側背包係放置在新
    興路租屋處內為警查獲藏放有海洛因15包及甲基安非他命14
    包之白色塑膠袋旁即客廳沙發處，並非警方查獲黑色手提包
    之處即廁所外右側櫃子內，兩只手提包及背包顯係不同之物
    ，有監視器畫面截圖、警員職務報告、租屋處平面圖及警方
    搜索錄影畫面截圖在卷可稽（偵卷○000-000頁，偵卷二39-4
    2頁），故無從自監視器錄影截圖確認被告是否曾攜帶本案
    查扣黑色手提包至租屋處之情。　
五、至檢察官論告時以倘戴士雍知悉租屋處內有本案槍枝，豈有
    同意警方搜索之理來認定本案槍彈為被告所持有等語，然姑
    不論警方業經本院於110年9月3日准予搜索該新興路租屋處
    並核發搜索票在案，有本院搜索票在卷可稽（偵卷一249頁
    ），則戴士雍是否係在不知租屋處內有本案槍彈情況下自願
    同意警方搜索，已非無疑。縱認戴士雍確實不知租屋處內藏
    放有本案槍彈而同意警方搜索，然仍無法直接證明本案槍彈
    為被告持有，尚須有其他積極證據以為佐證，檢察官上開論
    點仍無法說服本院獲致本案槍彈為被告持有之心證。
六、綜上，檢察官舉出之證人戴士雍及曾語杰證述本案槍彈為被
    告持有等語，均非親自見聞且憑信性欠佳，亦無從相互補強
    ，而本院勘驗通話錄音檔案中被告也始終否認本案槍彈為其
    所持有，又本案槍彈並未採集到被告指紋，也無任何監視器
    畫面可證明被告曾攜帶藏放本案槍彈之黑色手提包至新興路
    租屋處，檢察官所舉之上開證據綜合觀之尚無法使本院獲致
    被告持有本案槍彈之心證，依「罪疑唯利於被告」原則，應
    將此事實不明之利益歸於被告，此外，亦無其他積極證據足
    資證明被告涉犯上開犯行，本案既不能證明被告犯罪，自應
    為無罪之諭知。
陸、沒收：
一、刑法第40條規定：「沒收，除有特別規定者外，於裁判時併
    宣告之。」（第1 項）、「違禁物或專科沒收之物得單獨宣
    告沒收。」（第2 項）、「第38條第2 項、第3 項之物、第
    38條之1 第1項、第2 項之犯罪所得，因事實上或法律上原
    因未能追訴犯罪行為人之犯罪或判決有罪者，得單獨宣告沒
    收。」（第3項）其立法意旨，乃因沒收已同時修正為具獨
    立性之法律效果，故其宣告，不必然附隨於裁判為之。且為
    排除事實上或法律上原因之追訴障礙，對於因事實上或法律
    上原因未能追訴犯罪行為人之犯罪或判決有罪者，例如犯罪
    行為人因死亡、曾經判決確定、欠缺責任能力等事由受不起
    訴處分或不受理、免訴、無罪判決者；或因罹患疾病不能到
    庭而停止審判者及受有罪判決之免刑判決者，均可單獨宣告
    沒收之。而對於犯罪行為人逃避刑事訴追而遭通緝時，依逃
    犯失權法則，不論犯罪行為人在國內或國外，法院亦得不待
    其到庭逕為沒收與否之裁判。是增修後之刑法沒收制度，係
    將沒收去從刑化，並引進上開單獨宣告沒收之規定，除對特
    定行為人所犯特定之罪之一般刑事程序（即主體程序）外，
    另設專門對物沒收之客體程序。而得適用單獨宣告沒收之程
    序者，不論是犯罪物或利得沒收，亦不分是行為人或第三人
    之沒收，皆包括在內，抑且對違禁物或專科沒收之物，亦可
    單獨宣告沒收。惟對物沒收之客體程序，亦可能附隨於已開
    啟之主體程序，如上所述，於起訴後始因事實上或法律上之
    原因，而無法為有罪之判決，或雖不能證明被告犯罪，但檢
    察官聲請沒收者為違禁物或專科沒收之物時，亦非不得為單
    獨宣告沒收。從而，單獨宣告沒收於已對被告起訴之案件，
    即屬學理上所稱附隨於主體程序之不真正客體程序，於法院
    為不受理、免訴或無罪判決時，倘可認依檢察官起訴書之記
    載，或檢察官於言詞辯論終結前，已口頭或書面提出沒收之
    聲請，基於訴訟經濟原則，仍應肯認此種主、客體程序之轉
    換，即法院得於為上述判決時，並為單獨宣告沒收之諭知。
    此與刑事訴訟法第455 條之34規定：「單獨宣告沒收由檢察
    官聲請違法行為地、沒收財產所在地或其財產所有人之住所
    、居所或所在地之法院裁定之。」係真正客體程序（對物訴
    訟）之單獨宣告沒收，尚屬有別。至於同法第309 條第1 款
    規定：「有罪之判決書，應於主文內載明所犯之罪，並分別
    情形，記載諭知之主刑、從刑、刑之免除或沒收。」乃有罪
    判決書就個案情形應記載事項之規定，與前述判決不受理、
    免訴、無罪而於判決中為單獨宣告沒收之諭知，並不互斥（
    最高法院110 年度台上字第3580號判決意旨參照）。
二、查扣案附表所示之改造手槍1枝（含彈匣2只）、子彈17顆，
    送鑑結果詳如附表所示，認均具殺傷力，核屬違禁物，本身
    即具社會危害性，不問屬於犯罪行為人與否，當不宜放任於
    社會流通，而被告被訴持有改造手槍及子彈犯行，雖經本院
    認定無罪，惟基於違禁物乃法所禁止持有物品之特性，且檢
    察官亦已於起訴書中載明聲請沒收此等物品之意旨，參照上
    開說明，基於訴訟經濟原則，本院爰依刑法第38條第1 項、
    第40條第2 項規定宣告沒收之。
據上論斷，應依刑事訴訟法第301條第1項，刑法第38條第1 項、
第40條第2 項，判決如主文。　　
本案經檢察官李亞蓓提起公訴，檢察官凌于琇到庭執行職務。
中　　華　　民　　國　　111 　年　　11　　月　　11　　日
                  刑事第十一庭  審判長法  官  潘政宏
                                      法  官  翁健剛
                                      法  官  林育駿
以上正本證明與原本無異。
如不服本判決應於收受判決後20日內向本院提出上訴書狀，並應
敘述具體理由。其未敘述上訴理由者，應於上訴期間屆滿後20日
內向本院補提理由書(均須按他造當事人之人數附繕本)「切勿逕
送上級法院」。 
        　　　　　　　　　　　　　　　書記官　翁珮華　　
中　　華　　民　　國　　111 　年　　11　　月　　15　　日
附表：
編號 扣案物品名稱、數量 鑑定結果及依據  1 改造手槍1支（含彈匣2個） 送鑑改造手槍1枝（槍枝管制編號0000000000，含彈匣2個），認係非制式手槍，由仿手槍外型製造之槍枝，組裝已貫通之金屬槍管而成，擊發功能正常，可供擊發適用子彈使用，認具殺傷力（內政部警政署刑事警察局110年10月8日刑鑑字第1108000590號鑑定書）  2 子彈17顆 送鑑子彈17顆，認均係非制式子彈，由口徑9mm制式空包彈組合直徑約8.9mm金屬彈頭而 成，採樣共17顆試射，均可擊 發，認具殺傷力（內政部警政署刑事警察局110年10月8日刑鑑字第1108000590號鑑定書、111年5月4日刑鑑字第1110032933號函）